臺灣士林地方法院民事判決
111年度訴字第809號
原      告  中國信託商業銀行股份有限公司

法定代理人  利明献  
訴訟代理人  郭景超  
被      告  王啓東即洛商工程行


上列當事人間清償借款事件，本院於民國111年8月5日言詞辯論
終結，判決如下：
    主  文
被告應給付原告新臺幣壹佰肆拾伍萬玖仟肆佰捌拾柒元，及如附
表所示之利息、違約金。 
訴訟費用新臺幣壹萬伍仟肆佰伍拾肆元由被告負擔。
    事  實  及  理  由
一、按當事人就一定法律關係而生之訴訟得以文書合意定第一審
    管轄法院，民事訴訟法第24條定有明文。查原告基於與被告
    間貸款契約所生債權而提起本件訴訟，兩造合意由本院為管
    轄法院，有原告提出之銀行授信綜合額度契約暨總約定書第
    34條約定在卷可據（本院卷第21頁），是本院自有管轄權。
二、原告起訴主張：被告於民國110年8月31日向原告借款新臺幣
    （下同）150萬元，前6個月利率按原告企業換利指數（月）
    利率加碼1.49﹪機動計算，第7個月至第36個月利率按原告企
    業換利指數（月）利率加碼5﹪機動計算，至111年2月28日年
    利率為1.99﹪，至截息日年利率為5.5﹪，每月繳付本息一次
    ，並約定如任何一宗債務不依約履行，本息應視為全部到期
    。詎被告僅繳納本息至110年9 月29日，即未依約清償本息
    ，尚欠本金145萬9487元及利息、違約金未償，爰依消費借
    貸法律關係，提起本件訴訟等語。並聲明：如主文所示。
三、被告則以：不爭執被告確有向原告借款150萬元，繳納第1期
    分期款項後，即未依約繳款；惟被告係透過原告襄理之于姓
    友人（下稱于姓人士）借款，被告取得系爭貸款後，即將其
    中40餘萬元交予該于姓人士，其中24萬元作為前6期之還款
    金額，剩餘10餘萬元為于姓人士之佣金，則被告既未取得該
    40餘萬元，就此自無庸負返還責任等語置辯。並聲明：原告
    之訴駁回。
四、原告主張之事實，業據其提出銀行授信綜合額度契約暨總約
    定書、授信額度動用確認書、放款帳戶還款交易明細為證，
    被告亦不爭執確有向原告借款150萬元，繳納第1期分期款項
    後，即未依約繳款之事實（本院卷第67頁），堪認原告主張
    為真實。按借用人應於約定期限內，返還與借用物種類、品
    質、數量相同之物；遲延之債務，以支付金錢為標的者，債
    權人得請求依法定利率計算之遲延利息，但約定利率較高者
    ，仍從其約定利率；當事人得約定債務人於債務不履行時，
    應支付違約金，民法第478 條前段、第233 條第1 項、第25
    0 條第1 項分別定有明文。查被告向原告借款150萬元，未
    依約還款，尚欠如附表所示之本金及利息、違約金未償，揆
    諸前揭規定，原告請求被告給付如主文第1 項所示之金額及
    利息、違約金，為有理由，應予准許。被告雖抗辯：伊係透
    過于姓人士借款，伊取得系爭貸款後，即將其中40餘萬元交
    予該于姓人士，其中24萬元作為前6期之還款金額，剩餘10
    餘萬元為于姓友人之佣金，伊既未取得該40餘萬元，自不就
    此負返還責任云云；惟被告自承向原告貸款後之貸款金額已
    匯入被告之帳戶，被告再拿40餘萬元予于姓人士（本院卷第
    67頁），足見原告已依約完成全部借款之交付，被告既自原
    告收受全部借款，即應對原告負全部借款之清償責任，縱認
    被告確有交付40餘萬元予于姓人士，所生法律關係亦係存在
    於被告與于姓人士之間，而與原告無涉，被告以此為由，拒
    絕清償該40餘萬元，自非可採。
五、本院併依職權確定本件訴訟費用額為1萬5454元（即第一審
    裁判費1萬5454元），由被告負擔。
六、據上論結，本件原告之訴為有理由，依民事訴訟法第78條，
    判決如主文。
中　　華　　民　　國　　111 　年　　8 　　月　　26　　日
                  民事第一庭法  官  劉逸成
以上正本係照原本作成。
如對本判決上訴須於判決送達後 20 日內向本院提出上訴狀。如
委任律師提起上訴者，應一併繳納上訴審裁判費。
中　　華　　民　　國　　111 　年　　8 　　月　　26　　日
                            書記官  康雅婷